臺灣高雄地方法院鳳山簡易庭裁定
111年度鳳秩字第59號
移送機關    高雄市政府警察局鳳山分局
被移送人    許智鈞  


上列被移送人因違反社會秩序維護法案件，經移送機關以民國11
1年8月31日高市警鳳分偵字第11174281600號移送書移送審理，
本院裁定如下：
    主      文
許智鈞散佈謠言，足以影響公共安寧，處罰鍰新臺幣壹仟元。
    事實及理由
一、被移送人於下列時、地有違反社會秩序維護法之行為：
  ㈠時間：民國111年8月17日21時48分許。
　㈡地點：高雄市○○區○○○路00巷00號。
  ㈢行為：被移送人以其臉書帳號「許智鈞」在「爆廢公社」臉
    書社團貼文發佈「捷運是失火了嘛怎麼煙這麼大＃高雄捷運
    」等語，以此方式散佈謠言，足以影響公共安寧。
二、按散佈謠言，足以影響公共之安寧者，處3日以下拘留或新
    臺幣30,000元以下罰鍰，社會秩序維護法第63條第1項第5款
    定有明文。所謂謠言，乃指無事實根據憑空捏造、無的放矢
    之行為，散佈之方式，不問出於口頭或文字，亦不以發生實
    害為必要。而所謂「公共秩序」、「社會安寧」，皆屬不確
    定法律概念，其定義難以一概而論，惟皆以保障公眾之安全
    與自由為主要核心，自應由法院就具體案情，基於憲法保障
    人民言論自由之本旨，兼顧公眾安全之維護，就該言論之整
    體內容及目的而為觀察，認定事實、適用法律為斷。是以，
    社會秩序維護法第63條第1項第5款之要件，須行為人主觀上
    有將明知為不實之事項散發傳佈於公眾之目的，客觀上先以
    語言或文字等意思表示將該不實事項捏造以謠言呈現，再以
    語言或文字等傳播方式將該謠言散發傳佈於公眾，且該散佈
    謠言之內容足以使見聞者心生畏懼與恐慌，而有影響公共安
    寧之情形，始足當之。
三、經查，被移送人於上開時、地，以其臉書帳號「許智鈞」在
    「爆廢公社」臉書社團貼文發佈「捷運是失火了嘛怎麼煙這
    麼大＃高雄捷運」等語，並張貼捷運車廂內煙霧瀰漫照片1張
    （下合稱系爭貼文），業據被移送人於警詢時坦承不諱，並
    有「爆廢公社」臉書截圖在卷可稽（本院卷第17至24頁），
    此部分事實，堪以認定。至被移送人於警詢辯稱：我上傳的
    照片是我在捷運車廂裡用手機拍照，我當時沒想太多，聽朋
    友說爆廢公社是發表廢文的，因為我手機前一天被雨淋濕導
    致鏡頭有霧氣，所以拍照畫面像有濃煙的感覺，覺得有趣就
    PO上網；我當時不知道發佈系爭貼文的行為足以影響公共之
    安寧，我基於好玩有趣才PO文，真的不知道會造成這麼大的
    風波，是新聞出來才知道事情的嚴重性，於是立即PO文道歉
    等語(本院卷第21至23頁)，是以，被移送人主觀上明知系爭
    貼文內容為不實內容，仍在「爆廢公社」臉書社團內公開張
    貼系爭貼文並散佈於不特定之多數人，亦堪認定。又不特定
    多數人得瀏覽系爭貼文，且無從判斷系爭貼文之真實性，嗣
    經高雄市政府捷運股份有限公司(下稱高捷公司)於同日23時
    10分在系爭貼文下方留言：「您好，這裡是高雄捷運公司，
    經本公司查證，並無列車冒煙的情事，這樣的照片與言論，
    會引起民眾恐慌，如為開玩笑，敬請在貼文內儘速澄清。」
    等語，被移送人隨即在其臉書貼文致歉一情，有此等臉書截
    圖在卷可稽(本院卷第17、22頁)，是被移送人基於「好玩有
    趣」公開張貼系爭貼文在「爆廢公社」臉書社團上，且系爭
    貼文內容足以使聽聞者誤認為高雄捷運車廂「正」發生火災
    ，而引起心生畏懼與恐慌，有影響公共安寧之情形，足認被
    移送人確有散佈謠言足以影響公共安寧之違序事實。　　
四、核被移送人所為，係違反社會秩序維護法第63條第1項第5 
    款散佈謠言足以影響公共安寧之規定。爰審酌被移送人於高
    捷公司在系爭貼文留言後，隨即在其臉書貼文澄清致歉，其
    違序後之態度良好，暨為大學畢業之教育程度、目前從事服
    務業、領有重度身心障礙證明等一切情狀（本院卷第19、25
    頁），量處如主文所示之處罰，以示懲儆。
五、依社會秩序維護法第45條第1項、第63條第1項第5款，裁定
    如主文。
中　　華　　民　　國　　111 　年　　11　　月　　29　　日
          　　　　鳳山簡易庭  法　官  藍雅筠
以上正本係照原本作成。　　　　　　　　　
如不服本裁定，得於裁定書送達之翌日起5 日內，以書狀敘述理
由，向本庭提起抗告。
中　　華　　民　　國　　111 　年　　11　　月　　29　　日
                              書記官  蔡毓琦